臺灣彰化地方法院刑事裁定
111年度秩抗字第2號
移
抗  告  人
即被移送人  楊宇呈


上列抗告人即被移送人因違反社會秩序維護法案件，不服本院簡
易庭於中華民國111年6月20日所為第一審裁定（111年度秩字第2
0號），提起抗告，本院普通庭合議裁定如下：
    主  文
原裁定撤銷。
甲○○經移送違反社會秩序維護法第68條第2款部分，不罰。
其餘違反社會秩序維護法第89條第2款部分之移送駁回，並退回
移送機關依法處理。
    理  由
一、原裁定意旨略以：抗告人即被移送人甲○○（下稱抗告人）
　　前於民國110年間，即曾有跟追國立彰化女子高級中學（下
    稱彰化女中）學生之行為，當時因該學生未出口勸阻，故未
    予裁罰；然其後抗告人即多次騎乘機車在彰化女中門口等待
    被害人蔡○○（93年生，真實姓名年籍詳卷）放學，並沿路跟
    追騷擾被害人蔡○○，經被害人蔡○○及其父親當面勸阻告誡，
    此外，彰化女中教官亦多次勸誡，抗告人仍多次在彰化女中
    校門口騷擾學生，已造成學生惶恐不安，竟仍於111年3月9
    日16時許，在彰化女中前，跟追騷擾被害人蔡○○，顯係無正
    當理由跟追他人且經勸阻不聽，並且藉端滋擾公眾場所之安
    寧，係違反社會秩序維護法第68條第2款、第89條第2款之規
    定，且係一行為而發生二以上之結果，依同法第24條第2項
    前段規定，從一重之社會秩序維護法第68條第2款規定，裁
    處抗告人罰鍰新臺幣（下同）6,000元。
二、抗告意旨如附件抗告狀所載。　　
三、抗告人經移送違反社會秩序維護法第68條第2款部分：
　㈠按法院受理違反社會秩序維護法案件，除社會秩序維護法有
    規定外，準用刑事訴訟法之規定，社會秩序維護法第92條定
    有明文。再按犯罪事實應依證據認定之，無證據不得認定犯
    罪事實，刑事訴訟法第154條第2項亦定有明文。又按藉端滋
    擾住戶、工廠、公司行號、公共場所或公眾得出入之場所者
    ，處3日以下拘留或12,000元以下罰鍰，社會秩序維護法第6
    8條第2款定有明文。而所謂「藉端滋擾」者，係指行為人以
    言語、行動等方式，藉特定事端擴大發揮，於住戶、工廠、
    公司行號、公共場所或公眾得出入之場所滋事擾亂，以遂其
    妨害公共秩序、擾亂社會安寧之潛在目的，且其言語或行動
    已踰越該事端在一般社會大眾觀念中所能容許之合理範圍，
    並擾及該場所之安寧秩序，以致難以維持或回復者而言。前
    開要件，除考量該場所之安寧秩序在客觀上有無遭到一定程
    度以上之破壞外，亦應視行為人言語或行動之內容、目的、
    對象及脈絡等為綜合考量，以判斷其言行舉止之意圖，而不
    能僅以行為人所為逾矩，遽認行為人所為已將事端擴大發揮
    而構成「藉端滋擾」之要件。末按警察機關移請裁定之案件
    ，該管簡易庭認為不應處罰者，得逕為不罰之裁定，社會秩
    序維護法第45條第2項定有明文。
　㈡經查：
  ⒈抗告人於111年3月9日16時許，在彰化女中前至彰化縣○○市○○
    路00號之土地銀行、彰化市公所前，跟追被害人蔡○○乙節，
    業據證人即被害人蔡○○、證人張焜榮於警詢中證述明確（見
    原審卷第14至16、19至21頁），且經被告供承：我在彰化女
    中門口遠遠就看到被害人蔡○○，並上前試圖跟她講話，當時
    她回頭看我一下，沒有做過多的反應，（問：你是否固定於
    彰化女中放學時間等待被害人下課？）正確，（問：你為何
    仍騎乘機車在後跟追至彰化市○○路00號之彰化市公所？）我
    只是上前確認是不是跟我在彰化女中看到的是同一個，我想
    知道被害人蔡○○想跟我說什麼，並且希望她回應我，我想要
    跟被害人蔡○○在一起，並且和她一起結婚交往等語（見原審
    卷第28頁），此部分事實，固可認定。
　⒉惟抗告人於警詢時，始終否認有何藉端滋擾之違序行為，且
    就抗告人於111年3月9日所為行為，證人即被害人蔡○○於警
    詢中證稱：（問：111年3月9日16時10分，在彰化女中至土
    地銀行路段遭陌生男子跟蹤騷擾，詳細過程為何？）起初在
    彰化女中門口，我就看到他在門口等候，當時眼神有對到，
    我很害怕回去找教官陪同我去搭火車，教官陪同我步行到土
    地銀行，發現該名男子騎機車跟在後方，我跟教官就上前告
    知他「請不要再打擾我」，後來我就報警，對方見狀就離開
    等語（見審卷第14頁）；證人張焜榮於警詢中證稱：111年3
    月9日16時10分，有女學生來教官室求助，說被一位陌生人
    跟蹤騷擾，我出去彰化女中校門口察看，當時校門口有警員
    在巡邏，那名男子不在，為了確保學生安全，我便陪同該學
    生步行前往火車站，走到彰化市公所前時，女學生回頭發現
    該名男子騎乘機車慢速跟在後面，我為確定該男子是否跟蹤
    的人，我便與學生停止行走，該男子也煞車停下機車，我便
    攔下該男子詢問為何要跟蹤我們學生，該男子回應「我要她
    （學生）回應」，我問該男子「你是誰」，該男子反問我是
    誰，我為保護學生，便回答「我是女學生的父親」，該男子
    又說「我知道女學生的父親，你不是他父親」，我便請學生
    直接報警，對方見狀便離開，…（問：該名騷擾學生之男子
    有無針對特定對象騷擾？）有，被害人蔡○○等語（見原審卷
    第20、21頁），是依上開證述內容可知，抗告人於111年3月
    9日行為對象僅被害人蔡○○，且在學校門口等候、騎機車跟
    在被害人蔡○○後方，此舉對被害人蔡○○雖不無騷擾之嫌，然
    尚難以此認抗告人主觀上有影響彰化女中安寧之故意，客觀
    上亦難認已達滋擾彰化女中安寧秩序之程度，核與上揭法律
    所欲處罰禁止之「藉端滋擾」行為尚屬有間。
　⒊至原裁定行為欄另記載：抗告人前於110年間，即曾有跟追彰
    化女中學生之行為，當時因該學生未出口勸阻，故未予裁罰
    ，然其後抗告人即多次騎乘機車在彰化女中門口等待被害人
    蔡○○放學，並沿路跟追騷擾被害人蔡○○，經被害人蔡○○及其
    父親當面勸阻告誡，此外，彰化女中教官亦多次勸誡，抗告
    人仍多次在彰化女中校門口騷擾學生，已造成學生惶恐不安
    等語，然此部分記載內容並未載明抗告人行為具體時間，且
    移送機關移送書所載本案抗告人行為時間為111年3月9日16
    時10分許，而依上開證人蔡○○、張焜榮證述內容，抗告人於
    111年3月9日行為難認已該當「藉端滋擾」之主觀、客觀要
    件，是尚難以原裁定行為欄另記載上情，憑認本案抗告人本
    案111年3月9日違序行為已該當社會秩序維護法第68條第2款
    之要件。　　
　⒋綜上，難認抗告人主觀上具滋擾意圖、客觀上行為亦尚未達
    「滋擾」程度，是移送機關所提事證，尚不能證明本案抗告
    人該當社會秩序維護法第68條第2款要件，原審誤認抗告人
    應予處罰，容有未洽，抗告人之抗告為有理由，自應將原處
    分撤銷，就移送違反社會秩序維護法第68條第2款部分，逕
    為不罰之諭知。
四、抗告人經移送違反社會秩序維護法第89條第2款部分：　
  ㈠按社會秩序維護法第43條第1項規定：「左列各款案件，警察
    機關於訊問後，除有繼續調查必要者外，應即做成處分書：
    一、違反本法行為專處罰鍰或申誡之案件.... 。 」、同法
    第45條第1項規定：「第43條第1項所列各款以外之案件，警
    察機關於訊問後，應即移送該管簡易庭裁定」；而社會秩序
    維護法第89條規定：「有左列各款行為之一者，處新臺幣三
    千元以下罰鍰或申誡：一、無正當理由，為人施催眠術或施
    以藥物者。二、無正當理由，跟追他人，經勸阻不聽者。」
    ，係專處罰鍰或申誡之案件，自屬同法第43條第1項各款所
    列應由警察機關裁處之案件，此觀諸法院辦理社會秩序維護
    法案件應行注意事項第22點規定益明。是依上開規定，警察
    機關就違反社會秩序維護法第89條之案件，應自行做成處分
    書，若逕將案件移送簡易庭裁罰，該程序即有未合，簡易庭
    自應將案件退由移送之警察機關另為適法之處分，如誤為實
    體裁定，該裁定即非適法。
　㈡原裁定以被移送人以一行為同時違反社會秩序維護法第68條
    第2款、第89條第2款而依同法第24條第2項前段規定，從一
    重之社會秩序維護法第68條第2款規定處罰。然尚難認抗告
    人有社會秩序維護法第68條第2款之違序行為，已如前述，
    自無社會秩序維護法第24條第2項前段規定之適用。而違反
    社會秩序維護法第89條規定之案件應屬同法第43條第1款所
    稱應由警察機關作成處分書之案件，原移送機關逕移送本院
    簡易庭，原審以移送事實事證明確而為裁罰，揆諸首揭規定
    ，尚有未合，自應由本院予以撤銷，並退回由移送機關依法
    處理。
五、依社會秩序維護法第92條，刑事訴訟法第413條、第220條，
    違反社會秩序維護法案件處理辦法第43條，裁定如主文。
中    華    民    國    111    年    7     月    28   日
　　　　　　　　　刑事第三庭  審判長法  官  廖健男
                                    法  官  林慧欣
                                    法  官  蘇品樺   
上列正本證明與原本無異。
本裁定不得抗告。                                      
中　　華　　民　　國　　111 　年　　7 　　月　　28　　日
                                    書記官  彭品嘉